【裁判字號】    99,易,2725
【裁判日期】    991230
【裁判案由】    傷害
【裁判全文】
臺灣臺北地方法院刑事判決              99年度易字第2725號
公  訴  人  臺灣臺北地方法院檢察署檢察官
被      告  翁國峰
            王君仁
上  1   人
選任辯護人  徐澎生律師
上列被告等因傷害案件，經檢察官提起公訴（99年度偵字第1509
4 號），本院判決如下：
    主  文
翁國峰共同傷害人之身體，處有期徒刑月，如易科罰金，以新
臺幣壹仟元折算壹日。
王君仁傷害人之身體，處拘役伍日，如易科罰金，以新臺幣壹仟
元折算壹日。
    事  實
一、翁國峰與王君仁於民國99年5 月7 日下午15時15分許，在臺
    北市○○區○○路3 段184 號前，因王君仁將車號5830-YB
    號自小客車臨時停放在該址路邊，而擋住翁國峰所駕駛車號
    8562 -MZ號自小客車之去路，致生糾紛。翁國峰竟與1 名不
    詳真實姓名、年籍、綽號「阿偉」之成年男子，共同基於傷
    害人身體之犯意聯絡，分別徒手毆打王君仁，且翁國峰亦曾
    用腳部踹踢王君仁之頭部，導致王君仁受有頭部外傷合併腦
    挫傷及蛛網膜下出血、臉部及右腿挫擦傷及腦震盪症候群等
    傷害。同時，王君仁亦基於傷害之故意，徒手毆打翁國峰，
    亦致翁國峰受有雙上臂、左肩、左前胸瘀傷等傷害。
二、案經王君仁、翁國峰分別訴請臺北市政府警察局中正第二分
    局報告臺灣臺北地方法院檢察署檢察官偵查起訴。
    理  由
一、按被告以外之人於審判外之言詞或書面陳述，除法律有規定
    者外，不得作為證據，刑事訴訟法第159 條第1 項定有明文
    。惟按被告以外之人於審判外之陳述，雖不符前4 條之規定
    ，而經當事人於審判程序同意做為證據，法院審酌該言詞陳
    述或書面陳述作成時之情況，認為適當者，亦得為證據。當
    事人、代理人或辯護人於法院調查證據時，知有刑事訴訟法
    第159 條第1 項不得為證據之情形，而未於言詞辯論終結前
    聲明異議者，視為有前項之同意，同法第159 條之5 亦規定
    甚明。經查，本院認定犯罪事實所憑之證據中，部分雖屬傳
    聞證據，惟被告翁國峰、王君仁及其選任辯護人於本院審判
    程序中，均同意做為證據，且檢察官亦未於本院言詞辯論終
    結前聲明異議，是本院審酌該等言詞或書面陳述作成之情況
    ，並無非出於任意性或不正取供，或違法或不當情事，且客
    觀上亦無不可信之情況，堪認為適當，依刑事訴訟法第159
    條之5 規定，均得作為證據。
二、上開犯罪事實，業據被告翁國峰坦承不諱，而被告王君仁固
    坦承伊曾於上開時、地，與被告翁國峰因停車發生糾紛之事
    實，惟矢口否認有何傷害之犯行，並辯稱：伊否認犯罪。當
    天伊係下車去對面買飲料，當伊買完要進車門時，被告翁國
    峰便將伊從車上拉下來，並說伊亂停車，然後被告翁國峰就
    毆打伊，但伊並沒有毆打被告翁國峰云云，其選任辯護人之
    辯護意旨略以：被告王君仁因突遭被告翁國峰及綽號「阿偉
    」之男子聯手毆打，出於自衛之本能而揮動雙臂抵擋，並無
    傷害被告翁國峰之故意，若因此導致被告翁國峰成傷的話，
    亦屬正當防衛。另證人馬仲良、周炳榮並無法確切指證被告
    王君仁毆打被告翁國峰身體何處成傷，況被告翁國峰若遭被
    告王君仁毆傷，理應驗傷並即時提出告訴，但被告翁國峰卻
    於案發後逃離現場，遲至99年5 月14日才去驗傷，且診斷書
    所載「雙上臂，左肩，左前胸瘀傷」，不能證明一定由被告
    王君仁毆打所致等語。
三、經查：
（一）查被告翁國峰於上揭時、地，因被告王君仁將前揭其駕駛
      之車輛臨時停放在路邊，擋住被告翁國峰所駕駛之上開車
      輛，而致生糾紛。被告翁國峰竟與「阿偉」，共同基於傷
      害人身體之犯意聯絡，徒手毆打被告王君仁，且被告翁國
      峰亦曾用腳部踹踢王君仁之頭部，致被告王君仁受有頭部
      外傷合併腦挫傷及蛛網膜下出血、臉部及右腿挫擦傷及腦
      震盪症候群等傷害之事實，業據被告翁國峰坦承不諱（見
      臺灣臺北地方法院檢察署99年度偵字第15094 號卷，下稱
      偵卷第4 頁至第7 頁、第59頁至第60頁、第66頁、第80頁
      、第91頁至第92頁、第93頁、第95頁：本院卷第13頁反面
      ），並核與告訴人即同案被告王君仁所指訴之被害情節相
      符（見偵卷第8 頁至第9 頁、第59頁至第60頁、第66頁、
      第80頁、第92頁至第93頁、第95頁），且有證人馬仲良（
      見偵卷第77頁至第79頁）、周炳榮（見偵卷第75頁至第76
      頁）分別於偵查中證述綦詳，更有被告王君仁之傷勢照片
      6 張（見偵卷第82頁至第84頁）、國防醫學院三軍總醫院
      附設民眾診療服務處99年5 月13日、99年8 月30日所出具
      之王君仁診斷證明書診斷證明書2 紙（見偵卷第14頁、第
      97 頁 ）在卷可佐，足證被告翁國峰之任意性自白與事實
      相符，事證明確，故本件被告翁國峰之前揭傷害犯行堪以
      認定。其次，被告翁國峰受有雙上臂、左肩、左前胸瘀傷
      等傷害之事實，亦有國防醫學院三軍總醫院附設民眾診療
      服務處99年5 月14日所出具之翁國峰診斷證明書診斷證明
      書1 紙（見偵卷第15頁）及國防醫學院三軍總醫院99年11
      月29日院三醫勤字第0990018533號函及所附99年5 月14日
      翁國峰之急診病例影本1 份（見本院卷第22頁至第28頁）
      等件在卷可證，是應堪信實。
（二）被告王君仁雖矢口否認犯有上開傷害被告翁國峰之犯行，
      但證人即告訴人翁國峰曾於偵查中曾以證人身分具結證稱
      ：於99年5 月7 日下午15時許，被告王君仁之車子擋在停
      車場出入口，伊是在他後面第1 台車，後來伊生氣了，就
      一直按著喇叭沒有放，之後看到被告王君仁提1 袋紅茶過
      來，伊看被告王君仁上車才知道他就是車主，當時伊很生
      氣。伊就下車把被告王君仁之車門打開，把被告王君仁從
      車內拉下來，伊當時好像跟被告王君仁說「路是你家開的
      喔」，有點忘記被告王君仁回伊什麼，伊也不知道罵了被
      告王君仁什麼話，被告王君仁就揮拳動手，我們就打起來
      ，且在之後拉扯之過程中，被告王君仁還有動手打到伊，
      被告王君仁都是用空手打伊，打到伊的頭、手、左肩。伊
      後來回家的時候，就有發現這些傷，應該就是被告王君仁
      造成的，因為伊也沒有撞到什麼東西等語綦詳（見偵卷第
      91頁至第92頁），且證人即在場目擊之人周炳榮於偵查中
      結證稱：伊是大樓管理員，案發現場是我們大樓之車道出
      入口，當時聽到喇叭聲，後來聽到喇叭拉長之聲音，就覺
      得可能會出什麼事就出來看。伊出去的時候就看到被告翁
      國峰、王君仁兩人在打架，大約打了2 、3 分鐘，伊不知
      道之前發生什麼事，被告翁國峰及王君仁彼此都有還手等
      語（見偵卷第75頁至第76頁），及證人即在場目擊之人馬
      仲良於偵查中亦結證稱：伊當時在那邊買飲料，一開始聽
      到很吵的喇叭聲，看到被告王君仁車子在前面，被告翁國
      峰之車子在後面，被告翁國峰去把被告王君仁拉下車，然
      後被告王君仁就反擊，後來就變成兩人在打架等語（見偵
      卷第78頁），是由上開證人之證詞綜合觀之，可認定被告
      翁國峰將被告王君仁自車上拉下來之後，被告王君仁即徒
      手與被告翁國峰互毆之事實。另雖證人徐詩婷於99年9 月
      8 日偵查中曾證稱：當天伊男友即被告王君仁停車下車幫
      伊買飲料，伊當時不舒服，所以待在車上，後面有聽到有
      人按喇叭，後來被告王君仁回來時，還沒有關門就被告翁
      國峰拉頭髮拉出車外，那時以為他們是爭吵，伊隱約有看
      到打架，他們在打架時，伊是半清醒的，就是在休息。伊
      下車時，被告王君仁、翁國峰就已經打完了。當時伊看到
      被告王君仁都沒有打翁國峰等語（見偵卷第93頁、第94頁
      ），是可知案發當時證人徐詩婷正待在被告王君仁所駕駛
      之車上，並未下車，視野本已受到限制，客觀上實未能見
      及被告2 人發生衝突之全貌，且證人徐詩婷亦係因不舒服
      在休息之緣故，神智上處於半清醒狀態，所以無法全程清
      楚看到衝突之過程，亦屬當然，況證人徐詩庭亦曾於99年
      5 月11日警詢中證稱：當時車門僅關一半，就看到有人抓
      著被告王君仁之頭髮，將被告王君仁拉出車外，伊以為是
      小爭吵，後來覺得情況好像不太對，伊就馬上下車，前後
      不到1 分鐘。當時伊坐在前方乘客座上，伊只有看到被告
      王君仁被拉出車外，當伊覺得不對勁下車時，就看到被告
      王君仁倒在左後車輪旁。傷害過程伊沒看到等語（見偵卷
      第12頁反面），是於99年5 月11日警詢時距離99年5 月7
      日案發當時僅數日，而證人徐詩庭於當時即明確證稱沒看
      到傷害過程等語綦詳，則豈有於4 個月後之99年9 月8 日
      檢察官訊問程序中，如此肯定地改稱被告王君仁沒有打被
      告翁國峰等語之理，是證人徐詩庭之上開證詞，恐已因時
      間之經過，致其記憶模糊，故證人徐詩庭之證詞，應未能
      採信。此外，被告王君仁既然曾徒手毆打被告翁國峰，且
      被告翁國峰確受有雙上臂、左肩、左前胸瘀傷等傷害等傷
      害之事實，已如前述，並上開傷勢核與被告翁國峰所證稱
      遭被告王君仁毆打之身體部位，大致相符，況衡諸常情，
      被告翁國峰就醫之時點距離事發時之期間僅約1 週，歷時
      並非過長，進而被告翁國峰因上開衝突所受之傷勢，並不
      會因自然痊癒之故，導致無法檢出之結果，是被告翁國峰
      所受之上開傷害與被告王君仁之傷害行為間，應有因果關
      係無訛。綜前，由上開證據合併以觀，實可得出被告王君
      仁確曾於上開時、地徒手傷害被告翁國峰，致被告翁國峰
      受有前揭傷害之結論。
（三）其次，如前所述，被告翁國峰拉扯被告王君仁上半身，將
      被告王君仁拉下車之行為，業已結束，且被告王君仁下車
      後，被告2 人僅曾先發生口角，是被告王君仁接著向被告
      翁國峰揮拳之當下，並非有現時不法之侵害存在，進而被
      告王君仁之上開傷害行為，與出於防衛自己權利之行為，
      實屬有間，即難認係屬正當防衛之行為，是以，被告王君
      仁之辯護人所辯稱：被告王君仁因出於自衛之本能而揮動
      雙臂抵擋，若因此導致被告翁國峰成傷的話，亦屬正當防
      衛云云，顯與事實未符，實有所誤會，尚難採信。
（四）綜上所述，被告王君仁前開所辯，僅係事後卸責之詞，實
      無足採，是本件事證明確，被告翁國峰傷害被告王君仁之
      犯行，及被告王君仁傷害被告翁國峰之犯行，均堪以認定
      ，應各依法論科。
四、核被告翁國峰、王君仁上開所為，均係犯刑法第277 條第1
    項之普通傷害罪。被告翁國峰與「阿偉」就前揭傷害被告王
    君仁之犯行，具有犯意聯絡與行為分擔，均為共同正犯。爰
    審酌被告翁國峰及王君仁均未曾有犯罪之前科紀錄，有臺灣
    高等法院被告前案紀錄表各1 紙在卷可稽（見本院卷第3 頁
    至第4 頁、第5 頁），是被告2 人之素行，均堪稱良好，惟
    本件事端雖係被告王君仁在路邊臨時停車，擋住被告翁國峰
    所駕車輛之去路所引起，但被告翁國峰亦過於衝動，不思以
    合法手段解決上開糾紛，卻欲以暴力解決問題，是被告翁國
    峰、王君仁2 人僅因上開事件發生爭執，竟分別徒手毆打對
    方，是兩人之守法意識顯然均相當薄弱，及參酌被告翁國峰
    所受傷勢之程度非過鉅，但被告王君仁所受傷勢之情況相當
    嚴重，是被告翁國峰下手實屬過重，另考量被告2 人之智識
    程度，生活狀況，暨被告王君仁始終否認全部犯行，實未深
    刻思量、檢討其所為有何不當之處之態度，及因被告翁國峰
    雖坦承其犯行，但遲未能與被告王君仁就賠償金額達成合意
    ，至今仍未能對傷勢甚重之被告王君仁進行任何賠償，是被
    告翁國峰之犯後態度實難稱良好等一切情狀，分別量處如主
    文所示之刑，並均諭知易科罰金之折算標準。
五、據上論斷，應依刑事訴訟法第299 條第1 項前段，刑法第28
    條、第277 條第1 項、第41條第1 項前段，刑法施行法第1
    條之1 ，判決如主文。
本案經檢察官林淑玲到庭執行職務
中    華    民    國    99    年    12    月    30    日
                  刑事第十七庭法  官  葉力旗
本正本證明與原本無異。
如不服本判決，應於判決送達後10日內，向本院提出上訴狀。
                              書記官  林碧華
中    華    民    國    99    年    12    月    30    日
附錄本案論罪科刑法條全文：
中華民國刑法第277條
傷害人之身體或健康者，處3年以下有期徒刑、拘役或1千元以下
罰金。
犯前項之罪因而致人於死者，處無期徒刑或7年以上有期徒刑；
致重傷者，處 3 年以上 10 年以下有期徒刑。

司法院資訊處製作；財團法人民間司法改革基金會備份。
